臺灣新北地方法院刑事判決
110年度訴字第529號
公  訴  人  臺灣新北地方檢察署檢察官
被      告  葉峻瑋


選任辯護人  郭守鉦律師
            周廷威律師
            林采緹律師
上列被告因殺人未遂案件，經檢察官提起公訴（110年度調偵字
第274號），本院判決如下：             
    主  文
葉峻瑋犯過失傷害罪，處有期徒刑捌月。 
    事  實
一、葉峻瑋與王浩祥素不相識，雙方於民國109年8月20日5時15
    分許，在新北市中和區員山路77巷1弄口，因葉峻瑋之友人
    羅曼甄與陳慧學有肢體接觸，致發生口角爭執，警方到場處
    理時，葉峻瑋先駕駛車牌號碼000-0000號自用小客車離開現
    場後，又高速行駛返回該處，於進入中和區員山路77巷1弄
    口時急煞減速，並向左方偏移閃避站在道路右側之員警，正
    欲加速行駛時，本應注意車前狀況，並隨時採取必要之安全
    措施，而依當時客觀行車環境，並無不能注意之情事，竟疏
    未注意，適有王浩祥走向車前，葉峻瑋所駕駛車輛車頭因而
    不慎碰撞王浩祥，致王浩祥遭撞飛倒地，並受有頭部外傷併
    顱內出血及顱骨骨折、左肩及薦骨處撕裂傷之傷害。詎葉峻
    瑋明知其所駕駛車輛已肇事，竟未施予必要之救護，旋即駕
    駛汽車逃逸。
二、案經王浩祥訴由新北市政府警察局中和分局報告臺灣新北地
    方檢察署檢察官偵查起訴。
    理  由
一、認定事實所憑之證據及理由：
  ㈠上開犯罪事實，業據被告葉峻瑋於警詢、偵訊及本院準備程
    序及審理時（見偵卷第11頁至第12頁、第123頁至第124頁、
    本院卷第114頁、第338頁）均坦承不諱，核與證人即告訴人
    王浩祥於警詢、偵訊及本院審理時、證人蔡建鋌、羅曼甄於
    警詢、偵訊時、證人陳慧學、孫繼先、田博嬰於警詢（見偵
    卷第18頁、第42頁至第43頁、第48頁至第49頁、第54頁、第
    58頁、第62頁至第63頁、第104頁、第107頁至第108頁、第1
    20頁至第121頁、本院卷第328頁至第331頁）證述之情節大
    致相符，並有現場處理警員109年8月22日職務報告、衛生福
    利部雙和醫院110年8月24日乙種診斷證明書、行車記錄器及
    員警密錄器影像截圖、本院110年11月4日行車紀錄器錄之勘
    驗筆錄、衛生福利部雙和醫院(委託台北醫學大學興建經營)
    110年12月10日雙院歷字第1100011826號函暨所檢附王浩祥
    病歷影本各1份（見偵卷第75頁、第83頁、第85頁至第94頁
    、本院卷第173頁至第181頁、第207頁至第285頁）在卷可稽
    ，足徵被告之自白與事實相符，應堪採信。
　㈡按汽車行駛時，駕駛人應注意車前狀況，並隨時採取必要之
    安全措施，道路交通安全規則第94條第3項前段定有明文。
    查被告駕駛車輛行駛於道路上，本應注意上開規定，而依卷
    附行車紀錄器及員警密錄器影像截圖所示之現場天候、照明
    、視距及路面狀況等客觀行車環境，亦無不能注意之情事，
    惟被告竟疏未注意車前狀況，即貿然於巷弄間加速行駛，以
    致肇事，則被告就本案事故之發生，自有過失至明。
　㈢又告訴人經送醫急救後，經醫師診斷為頭部外傷併顱內出血
    及顱骨骨折、左肩及薦骨處撕裂傷，且斯時因頭骨骨折，而
    有顱內出血之症狀，生命徵象不穩定，經醫師為病危通知，
    並入住加護病房，幸經治療後，未致生重傷害或死亡之結果
    等節，有上開診斷證明書及病歷資料在卷可考，是本件車禍
    事故與告訴人所受傷害間，具有相當因果關係，亦堪認定。
　㈣從而，本案事證已臻明確，被告過失傷害之犯行明確，應依
    法論科。
二、論罪科刑：
  ㈠論罪：
    ⒈核被告所為，係犯刑法第284條前段之過失傷害罪。
　　⒉至公訴意旨雖認被告係故意駕駛車輛衝撞他人，而認被告
      所為係涉犯刑法第271條第2項、第1項之殺人未遂罪嫌。
      惟查：
　　　①按「行為人對於構成犯罪之事實，明知並有意使其發生
        者為故意。行為人對於犯罪之事實，預見其發生，而其
        發生並不違背其本意者，以故意論」，刑法第13條定有
        明文。前者為直接故意，後者為間接故意。直接故意，
        須行為人對於構成犯罪之事實具備明知及有意使其發生
        之兩個要件；間接故意，須行為人對於構成犯罪之事實
        預見其發生，且其發生不違背行為人本意始能成立。而
        行為人有無犯罪之故意，乃個人內在之心理狀態，係隱
        藏於心中而無從窺見，唯有從行為人之外在表徵及其行
        為時之客觀情況，依經驗法則審慎判斷，方能發現真實
        ，先予敘明。
　　　②查被告於警詢、偵訊及本院準備程序及審理時，均供稱
        ：伊要離開的時候，被撞的人突然衝出來，我是不小心
        撞到他的等語，復經本院勘驗卷附行車紀錄器，顯示被
        告駕駛車輛高速行駛，至新北市中和區員山路77巷時，
        在路口減速後方進入該巷內，之後又加速行駛後，在1
        弄口急煞減速，當時被告所駕駛車輛前方有穿反光背心
        之員警站在路中央偏右側，另一名員警與告訴人等人站
        在路邊左側，且告訴人站在人群靠內側處，被告駕駛車
        輛先往左偏，閃避站在右側之員警後，再拉正向前行駛
        時，告訴人突然走到被告車輛前方，來不及閃避而遭被
        告車輛撞上，並趴在被告所駕駛車輛引擎蓋上，被告煞
        車，告訴人自引擎蓋摔落至車輛前方地面上，被告車輛
        向右偏移，閃過倒在地上的告訴人後，加速駛離等節，
        有本院110年11月4日勘驗筆錄在卷可考，是被告辯稱係
        告訴人突然衝出來，導致伊閃避不及撞上等語，尚非虛
        妄；又觀諸被告於駛離現場時，尚有刻意繞過前方倒在
        地上的告訴人，亦可認被告主觀上應無造成刻意衝撞告
        訴人之故意；復參酌被告與告訴人素不相識，亦無怨隙
        ，實難想像被告有何殺害告訴人之動機，是依卷內事證
        ，尚難認被告係刻意駕駛車輛衝撞告訴人，亦難認被告
        斯時主觀上有何致告訴人於死之直接或間接故意存在，
        是被告所為，即與刑法第271條第2項、第1項殺人未遂
        罪之構成要件有間，而難遽以該罪責相繩，然此部分與
        前揭判決有罪之過失傷害罪之基本事實同一，爰依法變
        更起訴法條，附此敘明。　
　㈡科刑：
　　爰以行為人之責任為基礎，審酌被告於巷弄間高速行駛，導
    致閃避不及而撞上告訴人，致告訴人受有不輕之傷勢（顱內
    出血、顱骨骨折，且曾遭醫生下病危通知），被告雖辯稱當
    時係因遭告訴人及其友人包圍，想要逃離現場所以才會加速
    行駛云云（見偵卷第11頁、本院卷第338頁），然經本院勘
    驗被告所駕駛車輛行車紀錄器，均未見有任何人包圍或攻擊
    被告所駕駛車輛之行為，是被告無端於巷弄間高速行駛，顯
    無視可能造成他人生命、身體之損害，所為實屬不該；復參
    酌被告肇事後，未停留現場，逕自駕車離去，惟自始坦承犯
    行，然迄未與告訴人達成和解，亦未賠償告訴人所受損害，
    犯後態度難謂尚可，兼衡被告之素行（見卷附臺灣高等法院
    被告前案紀錄表）、自陳大學二年級就讀中、無業，與父母
    同住之家庭經濟狀況（見本院卷第339頁）等一切情狀，量
    處如主文所示之刑。
據上論斷，應依刑事訴訟法第299條第1項前段、第300條（僅記
載程序條文），判決如主文。
本案經檢察官周懿君提起公訴，檢察官秦嘉瑋到庭執行職務。
中    華    民    國   111    年    3     月    22    日
                  刑事第十二庭  審判長法  官  陳正偉
　
                                      法  官  陳志峯
　
                                      法  官  鄭淳予
上列正本證明與原本無異。
如不服本判決，應於判決送達後20日內敘明上訴理由，向本院提
出上訴狀 (應附繕本) ，上訴於臺灣高等法院。其未敘述上訴理
由者，應於上訴期間屆滿後20日內向本院補提理由書「切勿逕送
上級法院」。
                                      書記官   方信琇
中　　華　　民　　國　　111 　年　　3 　　月　　22　　日
附錄本案論罪科刑法條：　　
中華民國刑法第284條　　
因過失傷害人者，處一年以下有期徒刑、拘役或十萬元以下罰金
；致重傷者，處三年以下有期徒刑、拘役或三十萬元以下罰金。